【裁判字號】    97,訴,1795
【裁判日期】    971231
【裁判案由】    誣告
【裁判全文】
臺灣臺北地方法院刑事判決              97年度訴字第1795號
公  訴  人  臺灣臺北地方法院檢察署檢察官
被      告  甲○○
上列被告因誣告案件，經檢察官提起公訴（97年度偵字第19637
號），本院判決如下：
    主  文
甲○○意圖他人受懲戒處分，向該管公務員誣告，處有期徒刑肆
月。
    事  實
一甲○○與張美惠前有債務糾紛，約於民國96年8 月29日下午6
  點左右在臺北市○○區○○路與信義路口協商債務問題，2 人
  見面後轉往位於臺北市○○區○○路142 號之海水海產店核對
  帳務，張美惠並邀丙○○到場。甲○○明知張美惠、丙○○並
  未與6 、7 名真實姓名年籍均不詳之成年男子將之強押至臺北
  市○○區○○路142 號海水海產店，並以如不簽本票，即將之
  載往掩埋場活埋等語施以恐嚇，丙○○或他人亦未持利剪強迫
  其簽立本票之事實，竟基於使張美惠、丙○○受刑事處分之意
  圖，於96年8 月30日中午12點21分左右前往臺北市政府警察局
  信義分局五分埔派出所，捏造張美惠、丙○○與6 名真實姓名
  年籍均不詳之成年男子限制其行動自由，及丙○○與6 名真實
  姓名年籍均不詳之成年男子持利剪強迫其簽立本票3 張（票號
  ：386403、386404、386405，到期日分別為96年8 月25日、96
  年9 月25日、96年10月25日，面額均為50萬元，下稱本案本票
  ）等虛構之不實事項，向有權接受申告而開始偵查程序之警察
  機關提出，誣指陳美惠、丙○○涉有恐嚇、妨害自由等罪嫌。
  嗣張美惠、丙○○經臺灣臺北地方法院檢察署檢察官於97年2
  月27日以96年度偵字第24137 號為不起訴處分，並經臺灣高等
  法院檢察署以97年度上聲議字第1037號駁回其再議確定。
二案經丙○○訴由臺灣板橋地方法院檢察署檢察官呈請臺灣高等
  法院檢察署檢察長令轉臺灣臺北地方法院檢察署檢察官偵查起
  訴。
    理  由
一被告以外之人於審判外之言詞或書面陳述，除法律有規定者外
  ，不得作為證據，刑事訴訟法第159 條第1 項固有明文；惟被
  告以外之人於審判外之陳述，雖不符同法第159 條之1 至之4
  規定，而經當事人於審判程序同意作為證據，法院審酌該言詞
  陳述或書面陳述作成時之情況，認為適當者，亦得為證據。又
  當事人、代理人或辯護人於法院調查證據時，知有第159 條第
  1 項不得為證據之情形，而未於言詞辯論終結前聲明異議者，
  視為有前項之同意，同法第159 條之5 亦定有明文。本件公訴
  人及被告蓮培森於本院準備程序及審判程序中對於本案相關證
  人於偵查中之證述暨其他相關具傳聞性質之證據資料之證據能
  力，均表示沒有爭執，且迄於言詞辯論終結前亦未聲明異議。
  本院審酌本案證人之陳述及證據資料作成時之情況，核無違法
  取證或其他瑕疵，認為以之作為證據為適當，前述證人於審判
  外之陳述及相關證據資料，自得做為證據。
二認定犯罪事實所憑之證據及理由：被告甲○○否認有誣告之犯
  行，辯稱：96年8 月30日當天確實遭7 人強押，並拿出利剪，
  遭強迫簽立本票，並無誣告之意云云。本院認為：
(一)證人即告訴人丙○○於檢察官訊問時結證稱：96年8 月29日當
  天下午，其最後到達海水海產店，被告的車就停在海產店門口
  ，最後自行開車離開，其1 個人前往海產店，並未帶6 、7 個
  人去，亦未攜帶利剪，或拿利剪威脅被告（97年度他字第4550
  號卷第8 頁），於另案被訴恐嚇案件時供稱：當天被告並未簽
  本票，對帳時與張美惠有爭執，但沒有吵的很兇（96年度偵字
  第24137 號卷第21頁）等語。證人即被害人張美惠於另案被訴
  妨害自由案件時供稱：被告83年間自稱作房屋包銷，其遂陸續
  投資200 多萬元，被告有還50萬元左右，最後協議還150 萬元
  ，因被告一直要求不要告他，直到97年8 月初才交付本案本票
  3 張。其於96年8 月29日當天踏出海產店沒多久，被告也開車
  離開（96年度偵字第24137 號卷第21頁）等語。由證人丙○○
  、張美惠前述證言可知，被告因與證人張美惠有債務糾紛，相
  約於96年8 月29日下午6 點左右在臺北市○○區○○路與信義
  路口見面，2 人依約前往見面後，再轉往位於臺北市○○區○○路142 號之海水海產店商討債務問題，證人張美惠並邀證人
  丙○○前往海水海產店會合等情，堪予認定。
(二)證人丙○○、張美惠均否認有偕同另6 名真實姓名年籍均不詳
  之男子前往海水海產店，並持利剪恐嚇被告之事實，亦否認有
  脅迫被告簽立本案本票之行為。而被告對所指遭人自臺北市○○區○○路與信義路口押往海水海產店之過程，或稱遭包括證
  人丙○○在內之7 名男子強押（96年度偵字第24137 號卷第13
  頁），或稱有2 、3 個（本院卷第30頁），已不相符，參以證
  人即海水海產店之負責人丁○○於本院審理時結證稱：其於臺
  北市○○區○○路142 號經營海水海產店，距離松德路及信義
  路口步行約20分鐘，營業時間從下午5 點到次日凌晨3 點。因
  時間比較久，96年8 月29日當天有無營業已沒有什麼印象，平
  常除非有事情，都沒有休息，也沒有固定休息時間，店內尚有
  總經理乙○○及2 位歐巴桑。店內約可擺10桌，有1 桌4 、5
  人的，也有1 桌7、8人的，沒有包廂。96年1 月到現在都沒有
  人在其店內吵架或喝酒鬧事，如果有人吵架就會報警。其不認
  識被告、丙○○、張美惠等人，被告（當庭指認）在今年有前
  往其店內說他被誣告，要其出庭說他去那邊被怎樣，按呢按呢
  ，沒有具體說內容，當時剛開門營業很忙，其告稱他講的事情
  其不知道，沒有看到，出庭沒有辦法這樣說。被告只要求其出
  庭依所稱作證，並未向其他歐巴桑說什麼。除了該次以外，對
  被告完全無印象（本院卷第27頁至第28頁反面），於檢察官訊
  問時結證稱：96年8 月29日當天沒有看到有人拿剪刀揮來揮去
  ，其店很小，如果有的話，應該看得到（96年度偵字第24137
  號卷第89頁反面）等語，及證人即海水海產店之總經理乙○○
  於本院審理時結證稱：其與丁○○是海水海產店之合夥人，96
  年8 月29日當天有上班，對被告、丙○○、張美惠等人均無印
  象，近1 、2 年來也沒有沒在店裡吵架，店內是開放空間，客
  人在店裡用餐發生事情都可以看到（本院卷第29頁至第30頁）
  等語可知，海水海產店內僅有容納4 、5 或7 、8 人之餐桌10
  桌之空間，亦無包廂等隱蔽之用餐地點，倘被告於該址確有遭
  7 、8 名男子持利剪恐嚇之情，證人丁○○及乙○○或其他店
  內員工應均可察覺，惟證人丁○○及乙○○於96年8 月29日下
  午6 點至10點期間卻未察覺任何異常情事，且對被告毫無印象
  ，則被告告訴意旨所稱其自臺北市○○區○○路與信義路口遭
  證人張美惠及證人丙○○等7 、8 名真實姓名年籍均不詳之男
  子將之強押至海水海產店，並稱欲將之載往掩埋場活埋等語，
  及持利剪強迫其簽立本案本票等情是否屬實，即非無疑。又倘
  證人丙○○、張美惠確有將被告約出見面後，強迫被告簽立本
  案本票之計畫，且已順利進入被告車內，而得以控制被告之行
  動，理應將被告押往人跡稀少之處，以方便對被告實施恐嚇行
  為，以強迫其簽立本案本票，豈有選擇店內均無任何可遮蔽員
  工視線之位置，且經營者與2 人毫不相識之海水海產店，作為
  實施恐嚇行為地點之可能？況被告於本院辯稱海水海產店之女
  性員工聽聞證人丙○○告以要修理被告之語，卻於本院審理期
  日前至海水海產店一再要求證人丁○○出庭證稱其遭人強押並
  持利剪恐嚇及強迫簽立本票之事，而非探訪所稱女性員工，所
  辯自無可採信。
(三)本案本票之面額均為50萬元，發票日均為96年8 月5 日，到期
  日則分別為96年8 月25日、96年9 月25日、96年10月25日等情
  ，有本票影本3 張（96年度偵字第24137 號卷第35頁）在卷可
  憑，與證人張美惠所稱被告係於96年8 月初交付之語互核相符
  ，顯見被告乃因同意按月清償50萬元予證人張美惠始簽發本案
  本票。其次，倘本案本票係被告於96年8 月29日被迫簽發，證
  人丙○○、張美惠雖可迫使被告偽填發票日為96年8 月5 日，
  惟其2 人何須要求被告倒填本票之到期日，減少證人張美惠票
  據提示期限？由此益證被告所辯並非事實。綜上所述，本件證
  據明確，已可認定被告有事實欄所載誣告犯行，應依法論科。
三論罪科刑之依據：核被告所為，係犯刑法第169 條第1 項誣告
  罪。本院審酌被告因無力清償本案本票，竟利用與張美慧協商
  之機會，誣指張美惠及丙○○有妨害自由、恐嚇、強制等犯行
  ，企圖豁免清償之責，犯後復一再要求證人丁○○就其未親身
  見聞之事項作證，顯無悔悟之意等一切情狀，量處主文所示之
  刑。
四適用之法條：刑事訴訟法第299 條第1 項前段，刑法第169 條
  第1 項。
本案經檢察官陳清茂到庭執行職務
中    華    民    國    97    年    12    月    31    日
                  刑事第十五庭  審判長法  官  廖紋妤
                                      法  官  孫惠琳
                                      法  官  邱蓮華
上正本證明與原本無異。
如不服本判決應於收受送達後10日內向本院提出上訴書狀，並應
敘述具體理由；其未敘述上訴理由者，應於上訴期間屆滿後20日
內向本院補提理由書（均須按他造當事人之人數附繕本）「切勿
逕送上級法院」。告訴人或被害人如對於本判決不服者，應具備
理由請求檢察官上訴，其上訴期間之計算係以檢察官收受判決正
本之日期為準。
                                      書記官  葉宜玲
中    華    民    國    97    年    12    月    31    日
附錄論罪科刑法條
刑法第169條第1項
意圖他人受刑事或懲戒處分，向該管公務員誣告者，處7 年以下
有期徒刑。


司法院資訊處製作；財團法人民間司法改革基金會備份。
